【裁判字號】    92,易,958
【裁判日期】    920806
【裁判案由】    妨害名譽
【裁判全文】
臺灣高雄地方法院刑事判決                          九十二年度易字第九五八號
    公  訴  人  臺灣高雄地方法院檢察署檢察官
    被      告  己○○
                庚○○
右列被告等因妨害名譽案件，經檢察官提起公訴（九十一年度偵續字第二八號）
，本院判決如左：
    主  文
己○○、庚○○均無罪。
    理  由
一、公訴意旨略以：被告己○○、庚○○係姐弟關係，而被告庚○○與告訴人丙○○
    為夫妻關係，因告訴人前於民國八十八年間，就被告二人涉嫌偽造文書等犯行，
    向臺灣高雄地方法院檢察署檢察官提出告訴，經臺灣高等法院高雄分院以九十年
    度上訴字第六五二號審理，致被告二人心生不滿，竟於九十年六月二十八日上午
    九時三十分許，上開案件在臺灣高等法院高雄分院第九法庭公開審理，法官訊問
    完畢後，當事人等待書記官整理筆錄、準備簽名之際，先後以台語「瘋女人」之
    粗鄙而足以使人受辱之言詞公然侮辱告訴人。因認被告二人均涉犯刑法第三百零
    九條第一項之公然侮辱罪嫌。
二、按犯罪事實應依證據認定之，無證據不得推定其犯罪事實；又不能證明被告犯罪
    者，應諭知無罪之判決，刑事訴訟法第一百五十四條、同法第三百零一條第一項
    前段分別定有明文。次按刑事訴訟上用以證明事實之證據，須於通常一般人均不
    至於有所懷疑，堪予確信其已臻真實者，始得據以為有罪之認定，倘其證明尚未
    達到此一程度，而有合理性之懷疑存在，致使無從為有罪之確信時，即應為無罪
    之判決；又告訴人之告訴，係以使被告受刑事訴追訴為目的，是其陳述是否與事
    實相符，仍應調查其他證據以資審認（最高法院七十六年臺上字第四九八六號、
    五十二年臺上字第一三００號判例意旨參照）。
三、本件公訴人認被告二人涉有上開罪嫌，無非係以告訴人丙○○之指訴及證人丁○○、甲○○之證述為其論罪之依據。訊據被告二人均堅詞否認上開犯行，被告己○○辯稱：那一庭報到時，是告訴人先罵伊神經病，伊只有回告訴人一句「我又
    不是瘋子」，並未在開完庭時罵告訴人，因為當時還有法官及書記官在場，況且
    律師的座位在上面，當事人在下面簽名，告訴人之律師不可能聽到伊罵告訴人等
    語；被告庚○○則辯稱：開完庭簽名後，伊都和律師一起離開，不可能罵告訴人
    等語。經查：
（一）告訴人固於警、偵訊及本院審理中指訴被告二人於九十年六月二十八日，臺灣
      高等法院高雄分院公開審理九十年度上訴字第六五二號案件時，在法官訊問完
      畢後，當事人等待書記官整理筆錄、準備簽名之際，先後以台語「瘋女人」等
      語辱罵告訴人等情，證人即告訴人之妹丁○○亦附和其詞，於警、偵訊及本院
      審理中證稱：當時我有在場，我是告訴人，法官有訊問我，被告二人是在我們
      開庭後簽名時，站在我們背後罵的等語，惟經本院依職權調閱上開案卷結果，
      上開案件九十年六月二十八日庭期之報到單上記載「告訴人丁○○未到」等語
      ，且該次庭期之訊問筆錄中並無關於證人丁○○受訊問內容之記載，證人丁○○亦未於受訊問人簽名處簽名，有上開報到單及訊問筆錄影本各一份附卷可稽
      ，足見證人丁○○當日並未出庭應訊，其前揭證詞自不足採。
（二）至證人即告訴人上開案件之委任律師甲○○於本審理中證稱：當時是法官問完
      後，請我、戊○○、丁○○及告訴人坐在第一排右邊，請被告坐在左邊，等書
      記官整理筆錄，我聽到一個不是很大很的聲音，罵一聲台語「瘋女人」，後來
      又有一個聲音罵台語「瘋女人」，我就回頭看一下，就看到被告二人，當時我
      們都是坐的，在等簽筆錄等語；經核亦與告訴人於本院審理中陳稱：那天是在
      高分院開庭，審完後我們在等簽字時，他們就罵我「瘋女人」，我那時是站在
      應訊台，旁邊有律師及我妹妹，被告二人也是站著，站在我們左邊等語互有不
      符，是否屬實，已有可疑。況證人甲○○與告訴人間曾有委任關係存在，所為
      證詞難免有偏頗之虞，尚難遽以採信。
（三）再參以證人即告訴人之兄戊○○曾於上開案件以告訴人之身分在該次庭期出庭
      應訊，而證人即被告二人上開案件之委任律師乙○○曾在該次庭期出庭辯護，
      有前揭報到單及訊問筆錄可查，惟證人戊○○於本院審理中證稱：不記得被告
      二人有無在開完庭後在法庭內罵告訴人「瘋女人」等語；證人乙○○亦於本院
      審理中證稱：未聽到被告二人罵告訴人「瘋女人」等語。設若被告二人曾在法
      庭內以粗鄙不堪之言詞辱罵告訴人，以告訴人與證人戊○○關係之親密，證人
      戊○○當不至於對此事全然不復記憶。則被告二人前開所辯，尚非不可採信。
（四）綜上所述，證人丁○○、甲○○前揭證詞既有可議之處，被告二人否認犯行亦
      非不可採信，自難僅憑告訴人之片面指訴，遽為不利被告二人之認定。此外，
      本院復查無其他積極證據足資證明被告二人有何公訴人所指犯行，揆諸前揭條
      文規定及判例意旨，應為被告二人無罪判決之諭知。
據上論結，應依刑事訴訟法第三百零一條第一項前段，判決如主文
本案經檢察官陳碧霞到庭執行職務。
中      華      民      國      九十二      年      八      月    六    日
                                  臺灣高雄地方法院刑事庭
                                      審判長法  官 黃三友
                                            法  官 黃宗揚
                                            法  官 王雅苑
右正本證明與原本無異。
如不服本判決，應於判決送達後十日內，向本院提出上訴狀。
                                            書記官 黃琬婷
中      華      民      國      九十二      年      八      月    六    日


司法院資訊處製作；財團法人民間司法改革基金會備份。
